【裁判字號】    94,易,1014
【裁判日期】    950127
【裁判案由】    侵占
【裁判全文】
臺灣桃園地方法院刑事判決              94年度易字第1014號
公  訴  人  臺灣桃園地方法院檢察署檢察官
被      告  乙○○原名曾富福.
                    弄4 號
上列被告因侵占案件，經檢察官提起公訴（94年度偵字第1567號）
，本院判決如下：
    主  文
乙○○意圖為自己不法之所有，而侵占對於業務上所持有之物，
處有期徒刑陸月，如易科罰金，以佰元折算壹日。
    事  實
一、乙○○原係設於桃園縣大園鄉○○○路210 號「佰億汽車修
    理廠」之負責人，從事汽車維修工作。客戶將受損之車輛交
    其修理後，該送修之車輛即係乙○○業務上所持有之物。緣
    有中井音響企業社（負責人為丙○○）所有之車牌號碼CM─
    4486號自用小貨車於民國92年12月10日發生交通事故而受損
    ，遂由丙○○之夫丁○○將前開車輛送至佰億汽車修理廠交
    予乙○○維修。乙○○另因與頂倫企業股份有限公司（下稱
    頂倫公司）訂有汽車買賣契約，乙○○需給付2 部新車及1
    部可用之中古車，而乙○○遲未能履行，經頂倫公司一再催
    促，乙○○竟意圖為自己不法之所有，將其已修復之上開CM
    ─4486號自用小貨車侵占入己後，交付予頂倫公司以為契約
    之履行。嗣於93年3 、4 月間，丁○○向乙○○請求返還上
    開自用小貨車未果，始查知上情。
二、案經丙○○訴由桃園縣政府警察局大園分局報請臺灣桃園地
    方法院檢察署檢察官偵查起訴。
    理  由
一、訊據被告乙○○固坦承有於前開時、地收受該車牌號碼CM─
    4486號自用小貨車，後將之交予鼎倫公司，而於謝齊鴻前去
    向其索取前開車輛時，其無法將之返還予謝齊鴻等情，惟矢
    口否認有何侵占犯行，辯稱：前開車輛修復後，伊有通知車
    主前來領取，但車主一直不來處理，後伊公司倒閉，適鼎倫
    公司急需用車，伊便將前開車輛借予鼎倫公司使用，但伊並
    未將前開車輛出賣予鼎倫公司云云。經查：
（一）被告自承有於經營佰億汽車修理場期間收受該車牌號碼CM
      ─4486號自用小貨車等語不諱，且經證人丙○○於本院審
      理時證稱：該車牌號碼CM─4486號自用小貨車係伊所經營
      之公司所有，該車於92年12月10日發生車禍，謝齊鴻將該
      車送至被告所經營之維修廠修理（見本院94年12月15日審
      理筆錄）。證人謝齊鴻於本院審理時證述：該CM─4486號
      自小貨車在機場附近翻車，所以將該車送至被告所營之維
      修場維修，後伊在92年12月底至93年1 月間向被告詢問該
      車修復情形及修理費用，被告有告知伊費用金額，伊及告
      訴被告另約時間洽談，93年2 、3 月間，伊與被告聯絡欲
      前去看車，被告要求伊備妥修理費用後再看車，至93年3
      月底、4 月間，伊帶錢要前去看車時，被告所營修車廠業
      已換人。車子送修時，伊有在工作單上填寫伊之聯絡電話
      號碼，以該電話號碼可以聯絡到伊（見本院94年12月15日
      審理筆錄）等語明確。被告確有於經營佰億汽車修理廠期
      間，基於修復該CM─4486號自用小貨車之由而收受前開車
      輛一情，足以認定。
（二）證人頂倫公司之甲○○於本院審理時證稱：伊公司有2 部
      舊車受損，便將舊車連同保險、現金向被告換取2 部新車
      及該部CM─4486號車輛，被告將該CM─4486號車輛交予伊
      公司後便不知去向，故伊公司無法尋得被告簽訂契約。本
      件買賣係由伊公司之職員戊○○與被告接洽等語（見本院
      94 年12 月15日審理筆錄）。證人戊○○於本院審理時證
      述：92年至93年間伊為頂倫公司管理部經理，92年12月初
      ，頂倫公司有1 部新車發生事故，便將該車送至被告經營
      之修車廠修理，被告向伊稱可以該車保險費轉換1 部新車
      予伊公司，另伊公司亦有1 輛舊車亦送至被告修車廠修理
      ，被告要求伊將車出賣，且伊公司當時因業務需要決定再
      買1 輛新車，故伊公司便以前開2 輛事故車並交付現金五
      十餘萬予被告，向被告換取2 輛新車及1 輛中古車。後被
      告92年12月底至93年1 月初之間，被告陸續交予伊公司1
      部新車及該CM─4486號車輛。被告交付該CM─4486號車輛
      前未予伊聯絡，而由被告公司員工直接將車開來。事後被
      告亦未前去向伊公司洽談前開CM─4486號車輛事宜等語（
      見本院95年1 月19日審理筆錄）。證人甲○○及戊○○對
      被告有將該CM─4486號車輛出售予頂倫公司一節證述明確
      ，且被告對其有交付該CM-4486 號車輛一情亦不爭執，苟
      被告並未出售前開CM-4486 號車輛，豈會無端將車交予頂
      倫公司？況苟被告僅係將車輛出借予頂倫公司，其自可隨
      時向頂倫公司取回該車，何以於丙○○、謝齊鴻向之索車
      時，被告竟不向頂倫公司洽談取回該車以返還丙○○等人
      ？顯見被告係因業將該車出售予頂倫公司，始迄今無法向
      頂倫公司索回前開車輛。至被告辯稱：苟頂倫公司係向伊
      購買該CM─4486號車輛，何以頂倫公司迄今尚未辦理該車
      過戶事宜，顯見伊僅有出借該車云云。然汽車為動產，一
      旦交付即移轉其權利，並不以登記為必要。頂倫公司業已
      收受被告所交付之前開車輛，頂倫公司即可隨時處分、使
      用前開車輛，縱未辦理車輛過戶登記，並無礙於頂倫公司
      使用該車之權利。故被告所辯該車尚未辦理過戶一節，尚
      無法為被告並未出賣該車之佐證。被告確有於其經營佰億
      汽車修理廠時，因修理該CM─4486號車輛而持有該車期間
      ，將前開車輛轉售予頂倫公司一情，堪以認定。被告雖另
      稱伊多次聯絡車主未果，且伊因修車廠倒閉，無處保管該
      車，故先將該車借予頂倫公司云云。然頂倫公司之甲○○
      及戊○○均證稱並未向被告借用車輛使用，被告交付該車
      時，亦未言明係出借與頂倫公司，故被告出借之言，應非
      可信。再證人謝齊鴻稱其於修車單上留有其聯絡電話，被
      告非不得透過電話與之聯繫，被告更稱其於修車期間曾與
      被告多次聯絡，一直到九十三年三、四月後，即找不到被
      告等語。故由證人謝齊鴻之言可知並無被告所述無法聯絡
      到車主之事，被告既無不能聯絡車主之事，則其將車交還
      車主並無困難，惟被告反將該車交予頂倫公司，足信被告
      交付該車與頂倫公司，係欲以該車作為其與頂倫公司間契
      約之履行，而非暫時之借用，被告此部分所辯亦不可採。
（三）綜上所述，被告於經營汽車修理廠期間，因修復車輛之由
      而持有謝齊鴻交付之CM─4486號車輛，未得車輛所有權人
      同意，擅將該車出售予頂倫公司，其易持有為所有之意甚
      明。本件事證明確，被告犯行洵堪認定，自應依法論科。
三、核被告乙○○所為，係犯刑法第336 條第2 項之業務侵占罪
    。公訴意旨雖認被告上開所為，係犯刑法第335 條第1 項之
    侵占罪，然本件被告係基於經營汽車修理業務上之原因，而
    持有送修之前開車輛，已如前述，則被告將前開車輛變易為
    所有之意而出賣，自應論以業務侵占罪，是起訴法條容有未
    洽，惟起訴基本事實相同，爰依法變更起訴法條。上述之車
    牌號碼CM─4486號車輛，依丙○○所提出之買賣合約書所載
    ，中井企業社係以280,000 元購入，又依中井企業社與佰億
    修車場所訂之修車契約觀之，其修車費用為140,000 元，以
    其原價格扣除受損送修之費用計，前述之CM─4486號車於交
    付被告時之價植約為148,000 元。本院審酌被告擅將他人送
    修車輛出售，致告訴人迄今無法將取回前開車輛，所為非是
    ，其所侵占物品之價值及被告之素行、犯罪之動機、目的、
    手段、犯後態度，且事後迄未與告訴人達成和解，賠償告訴
    人所受之損害等情，量處如主文所示之刑，並諭知易科罰金
    之折算標準。
據上論斷，應依刑事訴訟法第299 條第1 項前段、第300 條，刑
法第336 條第2 項、第41條第1 項前段，罰金罰鍰提高標準條例
第1 條前段、第2 條，判決如主文。
本案經檢察官謝雯璣到庭執行職務。
中    華    民    國    95    年    1     月    27    日
                  刑事第九庭審判長法  官  林明洲
                                  法  官  胡芷瑜
                                  法  官  何燕蓉
以上正本證明與原本無異。
如不服本判決，應於送達後10日內，向本院提出上訴狀。
                                  書記官  許弘樺
中    華    民    國    95    年    1     月    27    日
附錄本案論罪科刑法條：
中華民國刑法第336條第2項
對於業務上所持有之物，犯前條第一項之罪者，處六月以上五年
以下有期徒刑，得併科三千元以下罰金。


司法院資訊處製作；財團法人民間司法改革基金會備份。
